臺灣高等法院高雄分院刑事判決　　　　　　　　　　九十一年度上易字第二四三號
　　上　訴　人　　台灣高雄地方法院檢察署檢察官
　　上　訴　人
　　即　被　告　　丙○○
　　選任辯護人　　林慶雲律師
　　被　　　告　　乙○○
　　被　　　告　　甲○○
右上訴人因被告恐嚇案件，不服臺灣高雄地方法院九十年度易字第二四二九號中華民
國九十年十二月十七日第一審判決（起訴案號：臺灣高雄地方法院檢察署九十年度偵
續字第一０一號），提起上訴，本院判決如左：
      主  文
原判決關於丙○○部分撤銷。
丙○○以加害生命之事，恐嚇他人，致生危害於安全，處拘役貳拾日，如易科罰金以
佰元折算壹日。
其他上訴駁回。
      事   實
一、丙○○因其子乙○○（另為無罪之諭知，詳如後述）所有座落高雄縣燕巢鄉○○
    路一之三號住處，遭丁○○向高雄縣政府建設局建管課檢舉為違章建築，因而對
    丁○○心生不滿；迨於民國八十八年一月四日十時許，高雄縣政府拆除大隊人員
    至前開深中路違章建築房屋執行拆除工作時，丁○○亦至現場觀看，更引起丙○○不悅與憤怒。丙○○乃基於恐嚇之故意，以加害生命之言語，向丁○○恫嚇稱
    ：「我拿一塊鐵板就可以壓死你們兄弟四人，隨時可以讓你們死」（台語）等語
    ，使在旁之丁○○聞言心生畏懼，致生危害於丁○○之安全。
二、案經丁○○訴由高雄縣警察局移送臺灣高雄地方法院檢察署檢察官偵查起訴。
      理  由
壹、有罪部分：
  一、訊據上訴人即被告丙○○矢口否認有對告訴人丁○○恐嚇之犯行，辯稱：伊當
      時係向告訴人丁○○稱：「像你這樣沒良心的人，出去會被雷公打死，被鐵板
      壓死」等語，伊的意思是要詛咒告訴人，並不是恐嚇他云云。惟查：
    (一)、按刑事訴訟法第六十二條規定刑事訟訴文書之送達，準用民事訴訟法之規定
        ，而依民事訴訟法第第一百三十八條規定，寄存送達須將送達文書寄存送達
        地之自治或警察機關，並作送達通知書，黏貼於應受送達人住、居所門首，
        以為送達。查本件台灣高雄地方法院檢察官於八十八年八月二十日以八十八
        年度偵字第一五三二六號就本件為不起訴處分後，卷附之八十八年十月二十
        七日送達証書上僅蓋有高雄縣警察局鳳山分局五甲派出所戮章，並未記明不
        能依受送達人住居所送達或補充送達方式送達之事由，亦未載明已製作送達
        通知書，黏貼於應受送達人住、居所門首之意旨，故難認已依寄存送達方式
        合法送達。且經原審法院函請高雄縣警察局鳳山分局五甲派出所查覆前開不
        起訴處分書之送達情形，經該派出所於九十年十一月二十六日以書面報告稱
        ：「該不起訴處分書由鳳山郵局，於八十八年十一月二日二十時許寄存於本
        所為送達；受送達人丁○○是否前來領取該不起訴處分書，無從追查；鳳山
        郵局亦稱時間已將近三年，無從查起」，此有該報告書在卷可憑，則前開派
        出所或郵局是否依法製作送達通知書，黏貼在告訴人住處門首，自屬無法確
        認，且告訴人復否認有收受該八十八年十一月二日為寄存送達之前開不起訴
        處分書，故本件前揭不起訴處分書應認係於九十年二月二十六日送達告訴人
        ，有送達証書附卷可稽，告訴人因於收到受不起訴處分書後七日內之九十年
        三月五日提起聲請再議，其再議聲請並未逾法定期間，是本件再議後經台灣
        高等法院檢察署檢察長命令發回續查，檢察官偵查後予起訴，於法並無不合
        ，合先敘明。
    (二)、告訴人在警訊中已指訴稱被告當時在場係揚言稱土地及房子被收回或拆除，
        你們兄弟四人也得不到，且要讓你們死等語，復於偵查中先後指証稱：「當
        場他們很兇，土地若要不到揚言用鐵板壓死我」（八十八年偵字第一五三二
        六號卷第十三頁背面）、「一塊鐵板就可以壓死你們兄弟四人，隨時可以給
        你們死，我如果得不到土地，你們也別想得到，要花錢弄到你們去關」等語
        （九十年偵續字第一0一號卷第四十一頁背面），且參酌証人王殿允在警訊
        中証稱：被告在拆除現場係揚言稱我一塊鐵板就可以壓死你們兄弟四人等語
        ，在偵查中亦証陳：「當時因為被告說話很大聲，我聽得很清楚，他說我拿
        一塊鐵板就可以壓死你們四個兄弟，隨時可以給你們死」等語，另証人謝金
        寶在偵查及本院調查中亦同証稱：被告當時是對告訴人恐嚇稱：我一塊鐵板
        就可以壓死你們兄弟四人，並且隨時可以讓你們死等語，足認被告當時確係
        對告訴人恐嚇稱：我一塊鐵板就可以壓死你們兄弟四人，且隨時可以讓你們
        死等語。雖另有証人余神榮在偵查中証稱：「被告看到告訴人就說像你這種
        人，到處去檢舉，會被雷公打死，會被鐵板壓死」、「丙○○看到丁○○就
        說，要錢自己去賺，用這種方法，不是會被天公打，就是會被鐵板壓死」等
        語（八十八年偵字第一五三二六號卷第十八頁背面、九十年偵續字第一０一
        號卷第三十二頁背面）；証人董火勝在偵查中係証稱：「被告只看到告訴人
        就說像你這種人會被鐵板打死。」（八十八年偵字第一五三二六號卷第十八
        頁）、「我聽到丙○○很生氣的大聲說你會被鐵板打死，及你會被雷公打死
        。」（九十年偵續字第一０一號卷第三十二頁）等語，惟証人董火勝係被告
        已開始告訴人些許時間後始到現場，故只聽到一部分被告的話，証人余
        神榮亦係被告已開始告訴人一會兒，伊始到現場，之前被告有無說恐嚇的
        話，伊並不知道等情，並分別經証人余神榮、董火勝在上開偵查程序中証述
        明確。是故，証人董火勝、余神榮之証述所見所聞情節僅能証明其等當時到
        達現場後聽聞被告咒告訴人之片段情節，並不足証明被告丙○○未對告訴
        人恫嚇稱：「我拿一塊鐵板就可以壓死你們兄弟四人，隨時可以讓你們死」
        等語。至証人蔡祥鏻、蔡簡美雪雖在查偵查中均証稱：被告是向告訴人說像
        你們這種人四處檢舉，會受報應，會被雷公打死的，並沒有說要用鐵板壓死
        告訴人等語（八十八年偵字第一五三二六號卷第一０九頁）。惟嗣在發回續
        查之偵查程序中，証人蔡祥鏻則係証述稱：被告沒有恐嚇，也沒有詛咒告訴
        人，只是說要拆就讓你們拆，也沒有說會被雷公打死，鐵板打死的話等語，
        証人蔡簡美雪則証稱：伊沒有聽到被告對告訴人說任何話等語（九十年偵續
        字第一０一號），故証人蔡祥鏻、蔡簡美雪之証述前後並不一致，亦不足証
        明被告並未為前揭恐嚇犯行。
  （三）按被告對告訴人所稱「我一塊鐵板就可以壓死你們兄弟四人，且隨時可以讓
        你們死」等語，依一般社會健全觀念，足認係對生命、身體將來惡害之通知
        ，告訴人並確因聽聞被告前開言語，致心生畏懼，亦據告訴人供明在卷，足
        認被告所辯其僅係詛咒告訴人並無恐嚇之行為云云顯不可採。故綜上所述，
        被告確有恐嚇之故意，並以將來之惡害通知告訴人，告訴人於聽聞後心生畏
        懼，致生危害於安全。是本件事證明確，被告恐嚇犯行堪以認定。
  二、核被告所為，係犯刑法第三百零五條之恐嚇危害安全罪。原審對被告丙○○予
      論罪科刑判決固非無見，惟被告係對告訴人恐嚇稱「我拿一塊鐵板就可以壓死
      你們兄弟四人，隨時可以讓你們死」等，原審判決認定被告係稱「出去會被雷
      公打死，被鐵板壓死」（原判決所認定被告丙○○揚言所稱之語句，前後句語
      氣連貫，應認僅係詛咒之語而非恐嚇之語）認定事實自有未合，被告丙○○上
      訴意旨矢口否認犯罪，檢察官上訴意旨認原判決量刑太輕。雖均無足取，惟原
      判決關於被告丙○○部分既有前揭可議之處，自應由本院予撤銷改判。爰審酌
      被告丙○○並無犯罪前科紀錄，此有臺灣高等法院被告全國前案紀錄表及臺灣
      高雄地方法院檢察署刑案資料查註紀錄表各一紙附卷可稽，素行良好，及其係
      因所有房屋即將遭執行拆除，一時情緒激憤而出言恐嚇檢舉其房屋為違章建築
      之告訴人等一切情狀，仍量處原審所處如主文第二項所示之刑，並諭知易科罰
      金之折算標準。又被告犯罪後，又刑法第四十一條雖於九十年一月十日修正公
      布，惟易科罰金係關於執行之事項，與罪刑輕重無關，自應尊重制定新法之精
      神一律適用修正之新法，附此說明。
貳、無罪部分：
  一、公訴意旨另略以：被告乙○○、甲○○因其座落高雄縣燕巢鄉○○路一之三號
      住處，遭告訴人丁○○向高雄縣政府建設局建管課檢舉為違章建築，於八十八
      年一月四日十時許，高雄縣政府拆除大隊人員至前開深中路處執行拆除工作時
      ，竟與被告丙○○基於恐嚇之犯意聯絡，由丙○○向告訴人恐嚇稱：「一塊鐵
      板就可以壓死你們兄弟四人，隨時可以給你們死，我如果得不到土地，你們也
      別想得到，要花錢弄到你們去關」等語，乙○○與甲○○則作勢就地撿起石頭
      欲追打告訴人，致告訴人心生畏懼，因認被告乙○○、甲○○亦涉有刑法第三
      百零五條恐嚇犯嫌。
  二、按犯罪事實應依證據認定之，無證據不得推定其犯罪事實，刑事訴訟法第一百
      五十四條定有明文。又認定不利於被告之事實，須依積極證據，苟積極證據不
      足為不利於被告事實之認定時，即應為有利於被告之認定，更不必有何有利之
      證據（最高法院三十年上字第八一六號判例參照）。本件公訴人認乙○○、甲○○涉有恐嚇罪嫌，係以告訴人之指述，證人王允殿、謝金寶之證述為其依據
      。惟訊據乙○○、甲○○均堅決否認有恐嚇犯行，均辯稱：「伊當時站在旁邊
      並沒有說話，也沒有恐嚇告訴人，更沒有拿石頭追打告訴人」等語。經查：
    （一）、證人王允殿、謝金寶於八十八年五月十四日、二十五日警訊時，及於八
            十八年七月十三日、二十七日偵訊時，均未證稱被告乙○○、甲○○有
            「作勢就地撿起石頭欲追打告訴人」之行為，迨至近二年後之九十年四
            月二十三日之續偵程序中王殿允始證稱：「乙○○、甲○○有罵三字經
            ，並作出要檢石頭出去的動作」等語，惟與謝金寶於八十八年七月二十
            七日檢察官偵查訊問時所證稱：「當時那二兄弟（指乙○○、甲○○）
            沒有說什麼」等語不符，是故証人王允殿、謝金寶之證述，自不足據以
            認定被告王誌、堅甲○○有上開之恐嚇行為。
    （二）、另證人即案發當日至現場維持秩序之員警劉垣祥、林志獅於九十年十一
            月二十八日原審法院審理時，分別證稱：「乙○○、甲○○都在旁邊，
            也有吵架，我沒有看見有人撿石頭要丟」、「雙方沒有吵架，拆除過程
            平和」等語，其等均係在拆除房屋現場維持秩序之員警，亦均未看見被
            告乙○○、甲○○二人有作勢就地檢石頭要丟人之恐嚇行為。又被告王
            慶煌所提證人董火勝、余神龍、蔡祥鏻、蔡簡美雪於偵查、法院審理中
            並均證稱在現場並未見乙○○、甲○○二人有「作勢就地撿起石頭欲追
            打告訴人」之行為，是上開証人之証述情節亦無從証明被告乙○○、王
            柏焜有公訴人所指之恐嚇犯行。至於證人即告訴人之兄詹金元於九十年
            八月十日在原審法院審理時雖証稱被告甲○○當時檢石頭要丟我們等語
            ，惟並未指証被告乙○○有檢石頭要丟人之恐嚇動作，証人即告訴人之
            兄詹仁宗則在同日到庭作証時係証稱：乙○○、甲○○跑過來要打我們
            ，甲○○在後面低下身體不知要檢何東西等語，則並未明確証述被告王
            誌堅、甲○○二人有檢石頭作勢要丟告訴人之動作，故証人詹金元、詹
    仁宗之前揭証述亦不足証明被告乙○○、甲○○有檢石頭要丟告訴人等
            人之恐嚇行為，況証人詹金元、詹仁宗乃告訴人之兄，其所為証述已難
            免偏頗，自難僅憑証人詹金元、詹仁宗其二人之證述，為被告乙○○、
            甲○○不利之認定。
  三、綜上所述，公訴人所舉之証據既不足証明被告乙○○、甲○○有何恐嚇犯行，
      復經查無其他積極證據足認乙○○、甲○○有公訴人所訴之恐嚇犯行，或與被
      告丙○○有何犯意聯絡與行為分擔，不能證明乙○○、甲○○犯罪，原審依法
      為被告乙○○、甲○○無罪之諭知，經核並無不合。檢察官循告訴人請求提起
      上訴，指摘原判決關於被告乙○○、甲○○部分為不當，上訴為無理由，應予
      駁回。
據上論結，應依刑事訴訟法第三百六十八條、第三百六十九條第一項前段、第三百六
十四條、第二百九十九條第一項前段、刑法第三百零五條、第四十一條第一項，罰金
罰鍰提高標準例第一條前段、第二條，判決如主文。
本案經檢察官張其主到庭執行職務。
中    華    民    國     九十一     年       四       月      十七      日
                              臺灣高等法院高雄分院刑事第三庭
                            審判長法官  周賢銳
                                        法官  謝宏宗
                                        法官  莊崑山
右正本證明與原本無異。
不得上訴。
                                      書記官  邱麗莉
中    華    民    國     九十一     年       四       月      二十二    日
附錄本案論罪科刑法條
刑法第三百零五條：
以加害生命、身體、自由、名譽、財產之事恐嚇他人，致生危害於安全者，處二年以
下有期徒刑、拘役或三百元以下罰金。
                                                                        Ｋ
